ACORDAO-COMPLETO-2501629

ACÓRDÃO 11690/2021 ATA 31/2021 - SEGUNDA CÂMARA

VISTOS, relatados e discutidos estes autos de representação apresentada por Azi Andrade Facó Advogados, referente ao Credenciamento 4/2021, conduzido pelo Banco de Brasília S/A (BRB) para a formação de "cadastro de prestadores de serviços advocatícios, em âmbito nacional, excetuando-se a atuação no Distrito Federal, com a finalidade de representar o BRB e suas subsidiárias integrais, nos polos ativo e passivo, sem exclusividade e sem vínculo empregatício, nas esferas judicial, extrajudicial e administrativa, em primeiro e segundo graus de jurisdição, bem como em juizados especiais, colégios, turmas recursais e tribunais superiores, tudo conforme procuração que lhes for outorgada", 
ACORDAM os Ministros do Tribunal de Contas da União, reunidos em Sessão da 2ª Câmara, com base o art. 235 c/c o art. 237, parágrafo único, ambos do Regimento Interno do TCU, e diante das razões expostas pelo Relator, em:
9.1 não conhecer da representação, por não se tratar de matéria de competência do TCU;
9.2 dar ciência desta deliberação ao representante.

Representação referente à licitação com número 4/2021, modalidade Regime Dif. de Contrat. (RDC) e códigoUasg 925008 (nº da Representação no sistema: 314/2021), alegando que frustra o caráter competitivo da licitação, não se devendo considerar para efeito de técnica uma pontuação superior a uma ação que corra em um estado da federação não localizada na região Sudeste e Centro-Oeste, conforme extrai-se da impugnação do edital encaminhada ao BRB (peça 8).

Segunda Câmara

Banco de Brasília S/A (BRB)

3. Representante: Azi Andrade Facó Advogados

13.1. Ministros presentes: Bruno Dantas (Presidente) e Raimundo Carreiro (Relator).
13.2. Ministro-Substituto convocado: Marcos Bemquerer Costa.
13.3. Ministro-Substituto presente: André Luís de Carvalho.

RAIMUNDO CARREIRO

Trata-se de representação apresentada por Azi Andrade Facó Advogados, referente ao Credenciamento 4/2021, criado pelo Banco de Brasília S/A (BRB) para a formação de "cadastro de prestadores de serviços advocatícios, em âmbito nacional, excetuando-se a atuação no Distrito Federal, com a finalidade de representar o BRB e suas subsidiárias integrais, nos polos ativo e passivo, sem exclusividade e sem vínculo empregatício, nas esferas judicial, extrajudicial e administrativa, em primeiro e segundo graus de jurisdição, bem como em juizados especiais, colégios, turmas recursais e tribunais superiores, tudo conforme procuração que lhes for outorgada" (peça 5, p.1) .
2. As alegações da representante foram assim resumidas pela Selog (peça 11) :
"1.	O representante alega, em suma, que o item 4.4.5 do Edital de Credenciamento 4/2021 frustra o caráter competitivo da licitação, não se devendo considerar para efeito de técnica uma pontuação superior a uma ação que corra em um estado da federação não localizada na região Sudeste e Centro-Oeste, conforme extrai-se da impugnação do edital encaminhada ao BRB (peça 8) . A seguir o referido item do ato de convocação, transcrito da peça 4, p. 6:
'4.4.5 Comprovação de que o INTERESSADO executa/executou representação judicial mínima de 2.000 (dois mil) processos na área cível e 200 (duzentos) processos na área trabalhista, ambos na defesa de instituições financeiras, pulverizados nas cincos regiões nacionais (NORTE, NORDESTE, SUDESTE, CENTRO-OESTE e SUL) , sendo obrigatória a comprovação de atuação nas regiões CENTRO-OESTE e SUDESTE com no mínimo de 100 (cem) processos em pelo menos 3 (estados) da Federação em cada Região. É permitida a contagem de atuação em processos do BRB e Controladas. A comprovação de que trata este item será feita por meio de atestado/certidão fornecido por pessoa jurídica de direito público ou privado, em nome dos advogados integrantes da sociedade. O atestado/certidão deverá discriminar as Unidades da Federação nas quais tenha sido prestado o serviço;'
2.	Salienta-se que o BRB considerou improcedente a impugnação do Edital de Credenciamento 004/2021pleiteada pelo representante, conforme decisão de 29/7/2021, reproduzida abaixo da peça 7, p. 1:
'DECISÃO
A impugnação do item 4.4.5 não deve prosperar considerando que se mostra razoável a exigência de comprovação de atuação nas regiões CENTRO-OESTE e SUDESTE, já que busca-se a melhor qualificação técnica dos credenciados, com demonstração de experiência e histórico de atuação nas referidas regiões, considerando que a maior base de processos existentes hoje estão localizadas nessas duas regiões.'
3.	O representante requer, mediante petição automática de representação protocolada no sistema de autuação de representações/denúncias do TCU, o afastamento da limitação indevida para a comprovação da distribuição dos processos nos estados das regiões sudeste e centro-oeste, permitindo que o princípio da isonomia possa se estender ao caso em apreço, conforme consta da peça 1, p. 3."
3. A unidade técnica concluiu que não se trata de matéria de competência do TCU, nestes termos (peça 11) :
"5.	Apesar de a empresa representante ter protocolado a documentação junto ao TCU (peça 1) , não explicita as razões para o envolvimento desta Corte de Contas. 
6.	Ressalte-se que nada demonstra que os recursos envolvidos no edital de credenciamento em apreço são federais. Observe-se que o Banco de Brasília S/A (CNPJ/MF 00.000.208/0001-00) é uma instituição financeira de economia mista, vinculada ao Governo do Distrito Federal, com sede em Brasília - DF, não havendo nenhuma indicação de que os recursos envolvidos na referida contratação sejam oriundos da esfera federal e, portanto, afetos à competência do TCU. 
7.	Assim, verifica-se que o representante não comprova nos autos que a contratação dos serviços seria custeada com recursos federais, o que afasta, de plano, a competência do TCU para atuar no feito.
8.	Conforme o disposto no art. 235 c/c o art. 237, parágrafo único, ambos do Regimento Interno do TCU, a representação, sob pena de não ser conhecida, deverá versar sobre matéria de competência do Tribunal e referir-se a administrador ou responsável sujeito à sua jurisdição, bem como deverá estar acompanhada de indício concernente à irregularidade ou ilegalidade denunciada, circunstâncias não atendidas no caso em exame. 
9.	Ausentes os requisitos de admissibilidade constantes no art. 87, § 2º, da Lei 13.303/2016, no art. 237, do Regimento Interno/TCU, e/ou no art. 103, § 1º, da Resolução - TCU 259/2014, a representação não deve ser conhecida."
4. Diante disso, a Selog propõe (peça 11) :
"10.1.	não conhecer a presente documentação como representação, visto não estarem presentes os requisitos de admissibilidade previstos no art. 87, § 2º, da Lei 13.303/2016, no art. 237, do Regimento Interno deste Tribunal e/ou no art. 103, § 1º, da Resolução - TCU 259/2014;
10.2.	informar ao representante que o conteúdo da deliberação que vier a ser proferida poderá ser consultado no endereço www.tcu.gov.br/acordaos; e
10.3.	arquivar os presentes autos, nos termos do art. 237, parágrafo único, c/c o art. 235, parágrafo único, do Regimento Interno deste Tribunal, e do art. 105 da Resolução - TCU 259/2014, alterada pela Resolução-TCU 323/2020."
É o Relatório.

não há

Não atuou

REPRESENTAÇÃO. CREDENCIAMENTO DE SOCIEDADE DE ADVOGADOS. MATÉRIA ESTRANHA ÀS COMPETÊNCIAS DO TCU. NÃO CONHECIMENTO.

REPRESENTAÇÃO (REPR)

Trata-se de representação apresentada por Azi Andrade Facó Advogados, referente ao Credenciamento 4/2021, conduzido pelo Banco de Brasília S/A (BRB) para a formação de "cadastro de prestadores de serviços advocatícios, em âmbito nacional, excetuando-se a atuação no Distrito Federal, com a finalidade de representar o BRB e suas subsidiárias integrais, nos polos ativo e passivo, sem exclusividade e sem vínculo empregatício, nas esferas judicial, extrajudicial e administrativa, em primeiro e segundo graus de jurisdição, bem como em juizados especiais, colégios, turmas recursais e tribunais superiores, tudo conforme procuração que lhes for outorgada" (peça 5, p.1) .
2. Concordo com a proposta da Selog de não conhecer da representação, por não se tratar de matéria de competência deste Tribunal.
3. Além de outros requisitos, o art. 235 c/c o art. 237, parágrafo único, ambos do Regimento Interno do TCU, estabelecem que, para ser conhecida, a representação deve versar sobre matéria de competência do Tribunal e referir-se a administrador ou responsável sujeito à sua jurisdição.
4. Ressalto que as competências e a jurisdição desta Corte de Contas, estabelecidas na Constituição Federal, na Lei 8.443/1992 e no Regimento Interno são atinentes a recursos federais.
5. No entanto, o Banco de Brasília S/A é sociedade de economia mista, cujo acionista majoritário é o Distrito Federal, com 80,33% do total das ações. A União sequer figura como acionista.
6. Além disso, não há informação alguma na representação que mostre ser de origem federal a quantia a ser empregada nas contratações decorrentes do Credenciamento 4/2021. 
7. Ante o exposto, reitero o acolhimento da proposta da unidade técnica de não conhecer da representação.
Assim, voto por que seja adotado o acórdão que ora submeto ao Colegiado.
TCU, Sala das Sessões, em 31 de agosto de 2021.
RAIMUNDO CARREIRO 
Relator